【裁判字號】    92,中交簡上,132
【裁判日期】    920520
【裁判案由】    過失傷害
【裁判全文】
臺灣臺中地方法院刑事判決                    九十二年度中交簡上字第一三二號
    上  訴  人  臺灣臺中地方法院檢察署檢察官
    被      告  丁○○
右上訴人因被告過失致死案件，不服本院臺中簡易庭九十二年度中交簡字第一三八號
中華民國九十二年一月二十三日第一審刑事簡易判決（聲請案號：臺灣臺中地方法院
檢察署九十一年度偵字第一五八六八號），提起上訴，本院管轄之第二審合議庭判決
如左：
    主  文
上訴駁回。
    事  實
一、丁○○於民國九十一年三月四日晚上，駕駛車牌號碼為Ｚ二—六二一九號之自用
    小客車，沿台中市○○路由福星路往西屯路方向行駛，於同日晚上十一時十五分
    許，途經台中市○○路與至善路口，欲左轉至善路時，原應注意左轉彎時，應距
    交岔路口三○公尺前顯示方向燈或手勢，行至交岔路口中心處左轉，並不得占用
    來車道搶先左轉，且應注意駕駛人駕駛汽車，應遵守道路交通標誌、標線、號誌
    之指示，在劃有分向限制線之處，禁止車輛跨越行駛，而依當時情形，係晴天夜
    間有照明，且路面乾燥無缺陷，無障礙物視距良好，又無不能注意之情事，其竟
    疏未注意，駕駛前開自用小客車未駛至路口中心處即不當跨越中心線左轉停等，
    適亦疏未注意而於酒精濃度過量仍以時速約五、六十公里超速騎乘車牌號碼為Ｎ
    ＷＫ—三一一號重機車之乙○○（乙○○公共危險部分另經判決確定）後載丙○○，沿台中市○○路由西屯路往福星路方向行駛至該處，乙○○竟駛出機車專用
    道，而於快車道處與對向左轉彎停等車輛即丁○○所駕駛前開自用小客車發生碰
    撞，致前開機車後載之丙○○因而受有頸椎損傷、第三、四頸椎椎間板突出、左
    腳第二、三、四、五趾撕裂傷及左腳踝撕裂傷等傷害（丙○○未對乙○○提出過
    失傷害告訴）。
二、案經丙○○訴由臺灣臺中地方法院檢察署檢察官聲請簡易判決處刑。
    理  由
一、訊據被告丁○○固坦承其於前開時、地駕駛前開自用小客車與乙○○所騎乘前開
    重機車發生碰撞，而致告訴人丙○○受有前開傷害等事實，惟矢口否認有何過失
    傷害之犯行，並辯稱：其所駕駛前開自用小客車當時僅係後輪壓線，並未跨線；
    且係其報警云云。惟查：
（一）前揭事實業據被告丁○○為前開部分之自白，並經證人丙○○、乙○○、林姝
      汾證述明確，復經台中市警察局第六分局警員即證人甲○○於本院訊問時結證
      屬實，另有診斷證明書、現場圖、相片、台中市○○○道路交通事故調查報告
      表、臺灣臺中地方法院檢察署檢察官九十一年度偵字第九四五七號聲請簡易判
      決處刑書等附卷可稽。
（二）被告雖辯稱其所駕駛前開自用小客車當時僅係後輪壓線，並未跨線云云。然：
  １、依前開現場圖觀之，被告所駕駛前開自用小客車呈左斜向跨越分向限制線停止
      ，當時被告甫駛入路口，尚未至路口中心；而乙○○所騎乘前開重機車車行向
      快車道寬三公尺，肇事後前開自用小客車左後輪左距前開重機車行向快慢車道
      分隔線二‧五公尺。再由卷附現場相片觀之，前開自用小客車撞損掉物即在該
      自用小客車左前角下方，顯示前開自用小客車停止處即為兩車衝突時位置，係
      位在快車道內，此亦有台灣省台中市區車輛行車事故鑑定委員會中市鑑字第九
      一０八一三號鑑定意見書附於臺灣臺中地方法院檢察署九十一年度偵字第一五
      八六八號卷可憑。
  ２、前往肇事現場處理本件交通事故之警員即證人甲○○於本院訊問時亦證稱依據
      現場情況研判，被告有搶先左轉等語明確（見本院九十二年四月十一日九時四
      十五分之訊問筆錄），且被告於本院訊問時亦供稱其所駕駛前開自用小客車後
      輪有跨越分向限制線等語明確（見本院九十二年四月十一日十二時三十分之訊
      問筆錄），證人丙○○亦證稱當時被告欲左轉時有超過分向限制線等語（見本
      院前揭訊問筆錄）。
  ３、則由前開事證相互參酌以證，堪認被告確已駕駛前開自用小客車跨越分向限制
      線，被告前開所辯，自不足取。
（三）被告雖辯稱係其報警云云。然：
  １、刑法第六十二條之自首，以對於未發覺之罪自首而受裁判為要件，其方式雖無
      限制，不問是用言詞或書面，自行投案或託人代理自首，向偵查機關為之或經
      由非偵查機關轉送，均無不可，但須有向該管司法機關自承犯罪而受裁判之事
      實，始生自首之效力（最高法院八十七年度台上字第二三七五號判決參照）。
  ２、被告於本院訊問時供稱：「當時報警的時候，只有說請他們派員來處理，因為
      有人受傷。都沒有說明案情發生的經過。當時也沒有說肇事車輛的號碼，也沒
      有提到我的名字，因為只是希望他們趕快來現場處理、救人這樣子」、「當時
      我在現場確實沒有承認跨越分向限制線搶先左轉」（見本院前揭訊問筆錄）。
      證人甲○○於本院訊問時亦證稱被告未承認其搶先左轉，亦未主動提及其有違
      規事情等情明確（見本院九十二年四月十一日九時四十五分之訊問筆錄）。則
      本件交通事故縱係被告報警前往現場處理，然被告並無自承犯罪而接受裁判之
      事實，亦非自首，尚難以其報警即為其有利之認定。
（四）按駕駛人駕駛汽車，應遵守道路交通標誌、標線、號誌之指示；左轉彎時，應
      距交岔路口三○公尺前顯示方向燈或手勢，行至交岔路口中心處左轉，道路交
      通安全規則第九十條、第一百零二條第一項第四款分別定有明文。另按分向限
      制線，用以劃分路面成雙向車道，禁止車輛跨越行駛，並不得迴轉，道路交通
      標誌標線號誌設置規則第一百六十五條亦定有明文。而被告係合法考領有自用
      小客車駕照之人，業據被告於偵查中供述明確（見臺灣臺中地方法院檢察署九
      十一年度偵字第一五八六八號卷第十一頁），則被告對前開規定應知之甚稔。
      又事故現場係市區道路且為無號誌三岔路，被告肇事當時係晴天夜間有照明，
      路面乾燥無缺陷，無障礙物視距良好，此有前開道路交通事故調查報告表可憑
      ，顯見被告當時並無不能注意之情事，其竟應注意能注意而疏未注意左轉彎時
      應駛至路口中心處左轉彎，反係不當跨越中心線左轉停等，致與騎乘機車超速
      行駛並駛出機車專用道之乙○○於快車道處碰撞肇事，因而致前開機車後載之
      被害人丙○○受有前開傷害，被告應負過失責任甚明。雖證人乙○○亦有前開
      過失行為，惟仍無解於被告過失責任之成立。況本件事故經送台灣省台中市區
      車輛行車事故鑑定委員會鑑定結果，亦認定被告駕駛自用小客車不當跨越中心
      線左轉彎停等，為肇事次因；證人乙○○酒精濃度過量駕駛重機車超速行駛、
      駛出機車專用道於快車道處撞及對向左轉彎停等車輛，為肇事主因，此有該鑑
      定委員會前開鑑定意見書可憑。後再送臺灣省車輛行車事故覆議鑑定委員會鑑
      定結果，亦照原鑑定意見，亦有臺灣省車輛行車事故覆議鑑定委員會九十二年
      一月二日府覆議字第九一二六０八號函附於臺灣臺中地方法院檢察署九十一年
      度偵字第一五八六八號卷可稽。另被害人丙○○確因本件事故致受有前開傷害
      亡，業據被告供承在卷，復經證人丙○○、乙○○證述在卷，另有前開診斷證
      明書可憑，則被害人因本件事故受傷，與被告之前開過失行為間顯有相當因果
      關係。
（五）綜上所述，被告所辯無非事後圖卸刑責之詞，不足採信。本件事證明確，被告
      犯行洵堪認定。
二、核被告丁○○所為，係犯刑法第二百八十四條第一項前段之過失傷害罪。上訴人
    上訴意旨雖略以：被告迄今未與被害人和解且被害人所受傷害非輕，原審判決僅
    量處被告罰金一千元，不無過輕之嫌云云。惟按量刑輕重，係屬事實審法院得依
    職權自由裁量之事項，苟已斟酌刑法第五十七條各款所列情狀而未逾越法定刑度
    ，不得遽指為違法（最高法院七十二年度台上字第六六九六號、七十五年度台上
    字第七０三三號判例參照）；且在同一犯罪事實與情節，如別無其他加重或減輕
    之原因，下級審量定之刑，亦無過重或失輕之不當情形，則上級審法院對下級審
    法院之職權行使，原則上應予遵重，此有最高法院八十五年度台上字第二四四六
    號裁判意旨可資參酌。查過失傷害罪之法定本刑為六月以下有期徒刑、拘役或五
    百元以下罰金；原審判決審酌被告一切情狀，從輕量處罰金一千元，於法並無不
    合，況被告已與被害人丙○○達成和解，有和解書一份附於本院卷可憑，依前開
    說明，即不得任意指為違背法令而據為提起上訴之理由。則原審判決適用刑法第
    二百八十四條第一項前段、第四十二條第二項，罰金罰鍰提高標準條例第一條前
    段、第二條等規定，判處上訴人罰金一千元，並諭知易服勞役之折算標準，經核
    其認事用法均無違誤，量刑亦屬妥適，上訴人上訴並無理由，應予駁回。
三、據上論結，應依刑事訴訟法第四百五十五條之一第一項、第三項、第三百六十四
    條、第三百六十八條，判決如主文。
中      華      民      國      九十二    年      五      月    二十    日
                                臺灣臺中地方法院刑事第七庭
                                    審判長法  官  夏  一  夆
                                          法  官  林  學  晴
                                          法  官  陳  卿  和
右正本證明與原本無異。
本件不得上訴。
                      書記官
中      華      民      國      九十二    年      五      月    二十    日
【附錄本案論罪科刑法條全文】
刑法第二百八十四條第一項前段：
因過失傷害人者，處六月以下有期徒刑、拘役或五百元以下罰金，致重傷者，處一年
以下有期徒刑、拘役或五百元以下罰金。


司法院資訊處製作；財團法人民間司法改革基金會備份。
